【裁判字號】    97,交聲,1441
【裁判日期】    971126
【裁判案由】    違反道路交通管理處罰條例聲明異議
【裁判全文】
臺灣士林地方法院交通事件裁定        97年度交聲字第1437號
原處分機關  臺北市交通事件裁決所
異  議  人
即受處分人  聯邦商業銀行股份有限公司
法定代理人  甲○○
代  理  人  乙○○
            黃國泰
上列異議人即受處分人因違反道路交通管理處罰條例案件，對於
臺北市交通事件裁決所於中華民國97年8 月28日所為之裁決（原
處分案號：北市裁催字第裁22-1G0000000號、第裁22-1G0000000
號、第裁22-1G0000000號、第裁22-1G0000000號、第裁22-1G000
0000號、第裁22-G8H041205號），聲明異議，本院裁定如下：
    主  文
原處分均撤銷。
聯邦商業銀行股份有限公司不罰。
    理  由
一、原處分意旨略以：異議人即受處分人聯邦商業銀行股份有限
    公司（下稱聯邦銀行）經點交占有之車牌號碼A3-8232 號自
    用小客車（下稱系爭汽車），於民國96年12月27日上午8 時
    7 分、96年12月29日上午8 時2 分、96年12月30日上午8 時
    27分、97年1 月2 日上午9 時8 分、97年1 月7 日上午9 時
    5 分，在臺中市○○路、柳川東路等道路收費停車處所停車
    ，經催繳不依規定繳費；另於97年2 月22日凌晨2 時5 分許
    ，在臺中市○○○路，行車速度超過規定之最高時速（未滿
    20公里），經公路主管機關、警察機關依法舉發，故依道路
    交通管理處罰條例第56條第2 項、第40條等規定，裁處異議
    人罰鍰新臺幣（下同）300 元、300 元、300 元、300 元、
    300 元、2,200 元等語（點交車輛之轉嫁處罰，依法不予違
    規記點）。
二、異議意旨則以系爭汽車係車主丁強於94年2 月16日以動產抵
    押方式向異議人貸款購買，事後方知實際使用人為蔡東榮，
    因車主未依約繳款，經異議人取回系爭汽車後，聲請臺灣臺
    中地方法院於95年4 月25日強制執行點交予異議人接管，嗣
    經公開拍賣多次而無人應買，由蔡東榮於95年7 月4 日辦理
    車輛回贖手續，自此系爭汽車即由蔡東榮占有使用，異議人
    並非上開6 件交通違規之實際行為人，依法應歸責予蔡東榮
    。從而，異議人對於前揭裁決自難甘服，爰依法請求撤銷原
    處分等語。
三、經查：
    (一)有關案外人丁強於94年2 月14日，以動產抵押方式，向
        異議人貸款購買系爭汽車，並辦理動產抵押設定登記，
        嗣因未依約繳款，經臺灣臺中地方法院於95年4 月25日
        派員執行將系爭汽車解除丁強之占有，並點交異議人占
        有，有卷附汽車車籍查詢資料、動產抵押契約、動產擔
        保交易動產抵押設定登記申請書、臺灣臺中地方法院95
        年4 月25日中院慶民執95執冬字第17011 號函可佐，復
        經本院依職權調閱上開民事執行卷宗查明無誤。又系爭
        汽車係案外人蔡東榮借用丁強名義買受，並由蔡東榮實
        際占有使用，相關貸款、稅費、罰鍰均約定由蔡東榮負
        擔乙節，業經證人丁強結證在卷（97年11月25日訊問筆
        錄參照），並有卷附臺灣臺中地方法院檢察署檢察官96
        年度偵緝字第855 號不起訴處分書可參；另蔡東榮於95
        年7 月4 日回贖系爭汽車時，簽發面額135,000 元之本
        票予聯邦銀行，嗣因未依約繳款，經聯邦銀行聲請裁准
        本票強制執行，亦有異議人庭呈之本票、民事裁定、確
        定證明書（均影本）存卷可佐，足見異議人主張系爭汽
        車經點交接管後，於95年7 月4 日由蔡東榮回贖使用，
        上開6 件交通違規之實際行為人應為蔡東榮乙節，應堪
        認定屬實。
    (二)又道路交通管理處罰條例第85條第1 項明定「按本條例
        之處罰，受舉發違反道路交通管理事件之受處罰人，認
        為受舉發之違規行為應歸責他人者，應於舉發違反道路
        交通管理事件通知單應到案日期前，檢附相關證據及應
        歸責人相關證明文件，向處罰機關告知應歸責人，處罰
        機關應即另行通知應歸責人到案依法處理。逾期未依規
        定辦理者，仍依本條例各該違反條款規定處罰」。茲查
        ：
    １、上開6 件違規事件，受處罰人原係登記車主丁強（卷附
        舉發違反道路交通管理事件通知單參照），經丁強檢附
        相關證據向處罰機關告知應歸責人，處罰機關依點交占
        有對象歸責後，改以異議人為裁罰主體，到案日期則改
        為97年4 月9 日、97年5 月30日（卷附違規查詢報表、
        臺北市交通事件裁決所97年5 月2 日北市裁一字第0973
        5423400 號函參照），而經本院核閱卷內事證，異議人
        於上開到案日期前並未檢附相關證據及應歸責人相關證
        明文件，向處罰機關告知應歸責人為蔡東榮，卷附臺北
        市交通事件裁決所97年9 月23日北市裁申字第09742310
        800 號對違反道路交通管理事件不符裁決聲明異議移送
        書「意見」欄亦同此意旨，則因異議人逾期未依規定辦
        理歸責事宜，原處分機關依道路交通管理處罰條例第85
        條第1 項後段之規定仍對異議人裁罰，於法固無不合。
    ２、惟查，依道路交通管理處罰條例第85條第1 項規定之文
        義，受處分人「逾期未依規定辦理」之效果，係賦予處
        罰機關「仍依本條例各該違反條款規定處罰」之權限，
        並非發生失權之效果。況若舉發通知單送達受處分人時
        ，已逾通知單所定之到案期日，則因未符合道路交通管
        理處罰條例第85條第1 項規定，即未生失權之效果。如
        此一來，將使有無失權之效果取決於舉發通知單送達之
        遲速，如送達在到案期日前者，即生失權效果；送達在
        到案期日後者，即不生失權效果，顯失公平；尤其若舉
        發通知單送達受處分人時，恰係通知單所定到案期日之
        同日或前一日，將使受處分人因無法及時告知應歸責他
        人之狀況，而承受失權之不公平結果，故受處分人逾期
        未辦理歸責事宜，若有檢具相關事證向法院聲明異議，
        法院仍應實質審理（卷附臺灣高等法院暨所屬法院97年
        法律座談會刑事類提案第41號研討結果參照）。準此，
        本件異議人雖逾期辦理歸責事宜，然經本院調查結果，
        異議人確實並非上開6 件違規之實際行為人，異議人辯
        稱應對系爭汽車之占有使用人蔡東榮裁罰乙節，即屬可
        採。原處分機關未察，進而對異議人加以裁罰，即難認
        允洽。異議人以前詞為由，向本院提出異議，為有理由
        ，爰撤銷原處分，並由本院另為異議人不罰之諭知。
據上論斷，應依道路交通案件處理辦法第20條，裁定如主文
中    華    民    國    97    年    11    月    26    日
                  交通法庭法  官   楊皓清
以上正本證明與原本無異。
如不服本裁定，應於送達後5日內，向本院提出抗告狀。
                          書記官   黃瓊芳
中    華    民    國    97    年    11    月    26    日


司法院資訊處製作；財團法人民間司法改革基金會備份。
